【裁判字號】    98,簡,927
【裁判日期】    980422
【裁判案由】    偽造文書
【裁判全文】
臺灣臺南地方法院刑事判決               98年度簡字第927號
聲  請  人  臺灣臺南地方法院檢察署檢察官
被      告  甲○○
上列被告因偽造文書案件，經檢察官提起公訴（98年度偵字第45
75號），本院判決如下：
    主  文
甲○○行使偽造私文書，足以生損害於公眾及他人，處有期徒刑
肆月，如易科罰金以新臺幣壹仟元折算壹日。扣案如附表所示偽
造「陳建隆」之署押均沒收。
    事實及理由
一、本件犯罪事實及證據除引用檢察官聲請簡易判決處刑書（如
    附件）之記載外，另就聲請書犯罪事實欄第八至十二行更正
    補充如下: 「而接續在如附表編號一至五所示文件上偽造「
    乙○○」之簽名及捺印等署押，並偽以「乙○○」名義表示
    業已收受該舉發通知單；及已為警察機關依法告知罪名，並
    可行使緘默權、選任辯護人及請求調查有利證據等權利，及
    同意接受警方夜間偵訊之證明，而接續偽造如附表編號一、
    四所示私文書，並持之交予台南縣警察局善化分局員警而行
    使之。」
二、按刑法上之署押，係指於紙張或物體上簽署之姓名或其他符
    號，以表示其承認所簽署文書之效力，與印文有同一效力，
    而刑法上所謂偽造署押，係指未經他人之授權或同意，而擅
    自簽署他人之姓名或畫押（包括以他人之名義按捺指印之情
    形）者而言（最高法院93年度台上字第2057號判決意旨參照
    ）。次按，刑法上之偽造署押罪，係指單純偽造簽名、畫押
    而言，若在制式之書類上偽造他人簽名，已為一定意思表示
    ，具有申請書或收據等類性質者，則係犯偽造文書罪。又於
    舉發違反道路交通管理事件通知單「收受通知聯者簽章」欄
    內偽簽他人姓名，自不待依據習慣或特約，單從形式上觀察
    ，即足以知悉係表示由他人名義出具領收通知聯之證明，此
    與事先在印妥內容之收據上偽簽他人姓名之情形，無分軒輊
    ，自屬刑法第211條所稱之私文書（最高法院83年台上字第6
     631號判例意旨參照）。查:
(一)被告於如附表編號一所示調查筆錄「應告知事項之受詢問人
    」欄、「夜間詢問同意」處及如附表編號四所示舉發通知單
    【存根聯】收受通知聯者簽章欄，分別偽造「乙○○」之署
    押(包括簽名或捺印)，依其內容各足以表示乙○○本人業已
    收受該舉發通知單之意旨；及表示其係偽以「乙○○」名義
    ，出具證明被冒名人已經收受告知書，已為警察機關依法告
    知罪名，並可以行使緘默權、得選任辯護人及得請求調查有
    利證據等權利，及同意接受警方夜間偵訊之意，是如附表編
    號一、四所示之文書，均屬刑法第 210條所稱之私文書，雖
    前揭私文書係警察機關事先印製，然此不過為便利之措施，
    被告明知其內容，自可決定是否簽署，既仍執意冒名應訊而
    在其上偽造署押，該事先印就之內容即為被告採為自己之一
    定意思表示而為私文書，此與事先在印妥內容之收據上偽簽
    他人姓名之情形，無分軒輊，自屬刑法第210條所稱之私文
    書。
(二)被告於如附表編號二、三、五所示文書上偽造「乙○○」之
    署押(包括簽名及捺印)，均僅係單純表明對各該筆錄訊問結
    果、酒測結果、口卡片內容等無異議而已，尚不能表示其係
    有製造何種文書及曾為何項意思表示之意，是此部分僅構成
    刑法第217條第1項之偽造署押罪，不另成立偽造私文書罪。
三、故核被告所為係犯同法第216條、第210條之行使偽造私文書
    罪。被告冒用「乙○○」名義先後所為偽造署押（如附表編
    號一至五）及偽造私文書（如附表編號一、四所示）之行為
    ，主觀上分別係基於單一犯意，客觀上亦均僅侵害一個法益
    ，且係於密切接近之時地實施，各偽造署押、偽造私文書行
    為之獨立性極為薄弱，在刑法評價上，以視為數個舉動之接
    續施行，合為包括之一行為予以評價，較為合理，是其均屬
    於接續犯（最高法院93年度台上字第6697號判決意旨參照）
    。被告在如附表編號一至五所示之文件上，接續偽造「乙○
    ○」署押之行為，進而偽造如附表編號一、四所示之私文書
    ，再持以行使，其偽造署押之行為，為偽造私文書之部分行
    為，其偽造私文書之低度行為，復為行使偽造私文書之高度
    行為所收吸，均不另論罪。聲請人雖僅就被告於如附表編號
    一至四所示文書上偽造「乙○○」之簽名部分之犯行聲請簡
    易判決處刑，惟聲請部分與被告偽造如附表編號一至五所示
    文件上其他簽名、捺印等署押部分之犯行具有接續犯之實質
    上一罪關係，本院自均應予以審理，附此敘明。
四、爰審酌被告前有過失致死、違反槍砲彈藥刀械管制條例、賭
    博等前案紀錄（有台灣高等法院被告前案紀錄表在卷可稽，
    均未構成累犯）素行不佳，因案遭通緝為恐遭緝獲而犯罪，
    偽造他人署押，所生危害非輕，惟犯後坦承犯行態度尚佳等
    一切情狀，量處如主文所示之刑，並諭知易科罰金之折算標
    準。被告於如附表所示文件中，除偽造「陳建隆」之簽名外
    ，並按捺指印，因該指印同為代表被冒用者之姓名，作用及
    效力與簽名無異，且簽名與捺印係出於同一個偽造署押之犯
    意，是其所按指印雖為被告自己所有，要屬同一偽造署押之
    犯行，故如附表所示之簽名及指印，不問屬於犯人與否，均
    依刑法第219條規定併予宣告沒收。
五、依刑事訴訟法第449條第1項、第450條第1項、第454第2項，
    刑法第216條、第210條、第41條第1項前段、第219條，逕以
    簡易判決處如主文所示之刑。
六、如不服本件判決，得自收受送達之日起10日內，向本院提出
    上訴狀，上訴於管轄之第二審地方法院合議庭。
中    華    民    國    98    年    4     月    22    日
                            刑事第七庭法  官  賴純慧
以上正本證明與原本無異。
如不服本判決，應於收受送達後10日內向本院提出上訴書狀（應
附繕本）。
                                      書記官  吳昕韋
中    華    民    國    98    年    4     月    22    日
附錄本案論罪科刑法條全文：
刑法第210條
  偽造、變造私文書，足以生損害於公眾或他人者，處五年以下
  有期徒刑。
刑法第216條
  行使第210條至第215條之文書者，依偽造、變造文書或登載不
  實事項或使登載不實事項之規定處斷。
附表：
┌─┬─────────┬───────┬───────┐
│編│  文書名稱        │ 偽造之署押   │ 卷證位置     │
│號│                  │              │              │
├─┼─────────┼───────┼───────┤
│一│台南縣警察局善化分│偽造「陳建隆」│警卷第8、9頁  │
│  │局港口派出所98年2 │簽名、指印各二│              │
│  │月13日調查筆錄第一│枚。          │              │
│  │頁 (應告知事項受詢│              │              │
│  │問人、夜間詢問同意│              │              │
│  │處)               │              │              │
├─┼─────────┼───────┼───────┤
│二│同前調查筆錄第二至│偽造「陳建隆」│警卷第9、10頁 │
│  │三頁 (受詢問人欄及│簽名一枚、指印│              │
│  │騎縫處)           │七枚。        │              │
│  │                  │              │              │
├─┼─────────┼───────┼───────┤
│三│台南縣警察局善化分│偽造「陳建隆」│警卷第11頁    │
│  │局道路交通事故當事│簽名、指印各一│              │
│  │人酒精測定紀錄表所│枚。          │              │
│  │附測定表(被測人欄)│              │              │
├─┼─────────┼───────┼───────┤
│四│臺南縣警察局舉發違│偽造「陳建隆」│警卷第12~13頁 │
│  │反道路交通管理事件│簽名一枚。    │之間(漏編頁碼)│
│  │通知單存根聯 (收受│              │              │
│  │通知聯者簽章欄)   │              │              │
├─┼─────────┼───────┼───────┤
│五│口卡片影本下方    │偽造「陳建隆」│警卷第14頁    │
│  │                  │簽名、指印各一│              │
│  │                  │枚。          │              │
└─┴─────────┴───────┴───────┘


司法院資訊處製作；財團法人民間司法改革基金會備份。
